【裁判字號】    94,勞訴,50
【裁判日期】    950227
【裁判案由】    給付資遣費
【裁判全文】
臺灣高雄地方法院民事判決              94年度勞訴字第50號
原      告  乙○○
被      告  大正保全股份有限公司
法定代理人  甲○○
訴訟代理人  黃振銘律師
上列當事人間給付資遣費事件，本院於民國95年2 月16日言詞辯
論終結，判決如下：
    主  文
原告之訴及假執行之聲請均駁回。
訴訟費用由原告負擔。
    事實及理由
一、按訴狀送達後，原告不得將原訴變更或追加他訴，但擴張或
    減縮應受判決事項之聲明者，不在此限，民事訴訟法第255
    條第1 項第3 款定有明文。本件原告起訴時，請求被告給付
    新台幣（下同）495,800 元（因兩造就24,000元之加班費差
    額部分業已達成和解，故訴訟標的金額於扣除上開和解部分
    後為495,800 元），及自民國94年6 月27日起至清償日止之
    法定遲延利息，嗣於本院言詞辯論時就上開金額之利息，減
    縮為自起訴狀繕本送達之翌日起算，核屬減縮應受判決事項
    之聲明，於法尚無不合，合先敘明。
二、原告主張：伊原受僱於被告擔任保全主管乙職，每月薪資為
    67,000元，因未選擇勞退新制，被告竟於94年6 月28日，藉
    口以伊違反工作規則情節重大為由，無故解僱伊職務，並無
    意給付預告工資及資遣費，因伊在被告公司任職共計6 年4
    月，故可請求被告給付6.4 個月之資遺費428,800 元及1 個
    月之預告工資67,000元。又被告所提之工作規則即保全人員
    獎懲規定，僅係規範公司保全人員，伊擔任經理，屬公司行
    政人員，並不受該規定之拘束，且該獎懲規定並未向主管機
    關核備，自不生效力。另伊縱有邀約同事外出飲酒行為，被
    告對其免職之處分亦屬過重，爰依勞動基準法之規定提起本
    訴，請求被告給付資遣費及預告工資等情。並聲明：(一)被告
    應給付原告495,800 元，及自起訴狀繕本送達之翌日起至清
    償日止，按年息百分之五計算之利息。(二)願供擔保請准宣告
    假執行。
三、被告則以：原告擔任伊之保全主管，本應謹守保全人員工作
    規則，以身作則，詎其竟於94年6 月21日下午上班值勤時間
    ，向伊之總經理佯稱欲偕同公司課長陳壯奇外出拜訪客戶丞
    邦公司，卻駕駛公司車輛帶陳壯奇前往驛站小吃店飲酒作樂
    ，並邀約當時值勤之保全人員陳智民、陳昭成、邱福良前往
    同樂，於當日下午下班時間亦未將公司車輛鑰匙繳回公司，
    而係令伊公司晚班之保全人員至該小吃店交接，置公司勤務
    於不顧，並嚴重影響伊之勤務、商譽及客戶之權益甚鉅。事
    後原告亦未認錯，且對伊公司之董事長大聲咆哮，因原告之
    違規情節重大，伊乃依保全人員獎懲規定予以免職，並非原
    告所謂未選擇勞退新制所致。又原告早已知悉伊所定之保全
    人員獎懲規定，並多次援用以處分伊公司之保全員，與該規
    定有無報請主管機關核備無關等語，資為抗辯。並聲明：(一)
    原告之訴駁回。(二)如受不利判決，願供擔保免為假執行之宣
    告。
四、兩造不爭執之事項：
（一）原告於94年6 月21日下午之上班時間，邀約被告公司當時
      值勤之保全人員陳壯奇、陳智民、邱福良等人前往小吃店
      飲酒，且於下班時間未回公司交接車輛鑰匙，而在該小吃
      店交接。
（二）原告於94年6 月21日當天有值班，上班時間為上午8 時30
      分至下午6 時。
五、本件之爭點即在於：(一)原告是否受被告所制定保全人員獎懲
    規定之拘束？(二)原告於上班時間邀約公司同事外出飲酒之行
    為，是否違反保全人員獎懲規定且情節重大？爰論述如下：
（一）原告是否受被告所制定保全人員獎懲規定之拘束？
    1.原告主張其原為被告公司保全部經理，於94年6 月28日為
      被告所解僱乙情，業據提出被告（94）年第00000000號獎
      懲公告為證（見本院勞訴字卷第58頁），固為被告所不爭
      執，惟抗辯原告係因值勤中邀約同事外出飲酒，情節重大
      ，而違反被告公司之「保全人員獎懲規定」第4 條第2 項
      第1 款所定「值勤中喝酒、怠忽職守者」，故予革職處分
      ，此有被告所提出而為原告不爭執其真正之上開規定可稽
      （見本院勞訴字卷第30頁）。
    2.原告雖主張被告所定之保全人員獎懲規定僅係規範保全人
      員，其擔任經理，屬行政人員，自不受該規定之拘束，且
      該保全人員獎懲規定並未向主管機關核備，自不生效力云
      云。惟按雇主違反勞動基準法第70條，工作規則應報請主
      管機關核備後公開揭示之規定，僅係雇主應受同法第79條
      第1 款規定處罰之問題，苟該工作規則未違反強制或禁止
      規定，仍屬有效（最高法院81年度台上字第2492號判決參
      照）。又在現代勞務關係中，因企業之規模漸趨龐大受僱
      人數超過一定比例者，僱主為提高人事行政管理之效率，
      節省成本有效從事市場競爭，就工作場所、內容、方式等
      應注意事項，及受僱人之差勤、退休、撫恤及資遣等各種
      工作條件，通常訂有共通適用之規範，俾受僱人一體遵循
      ，此規範即工作規則或稱員工服務手冊。其內容除違反法
      律強制禁止規定或團體協約外，如經公開揭示，當然成為
      僱傭契約內容之一部，勞、雇雙方均應受其拘束。亦即工
      作規則無須依勞動基準法第70條規定報請主管機關核備，
      祇須依公文傳閱或張貼於公布欄等方法公開揭示，置於讓
      勞工隨時易於認識之狀態，即屬有效。
    3.經查，被告就其公司員工服勞務之表現制有保全人員獎懲
      規定，該規定適用於被告公司所有之保全人員，此從保全
      人員獎懲規定之目的記載：為規範保全人員，並培養其忠
      誠、勤奮、勇敢、清白、重榮譽之優良品德，進而提昇對
      顧客服務品質等語自明，有該保全人員獎懲規定1 份在卷
      足憑（見本院勞訴字卷第29頁）。而原告雖擔任被告之保
      全部經理，然其亦係被告公司之保全員，每月並參與保全
      工作之輪值，此有原告提出之保全部輪值表附卷可憑（見
      本院勞訴字卷第36至44頁），足見原告之工作本質乃屬保
      全人員，自仍應受到被告所定獎懲規定之規範，不因其職
      稱為經理而有所例外。又原告知悉被告定有獎懲規定，此
      據其自承在卷（見本院勞訴字卷第76頁），其於擔任保全
      部經理時，並曾依該獎懲規定報告懲處被告公司數名保全
      員，有獎懲公告及原告簽呈之報告書可佐（見本院勞訴字
      卷第61至66頁），是原告顯然熟知保全人員獎懲規定並加
      以運用，堪認該保全人員獎懲規定業經揭示，而成為僱傭
      契約內容之一部，原告自應受其拘束。且觀諸保全人員獎
      懲規定之內容，係規範員工按其情形予以適當之獎勵或處
      罰，該等規範亦無違反強制或禁止規定，故被告縱未將保
      全人員獎懲規定報請主管機關核備，依前開說明，難認其
      不生效力。準此，原告主張被告公司所制定之保全人員獎
      懲規定不生效力，其不受拘束云云，顯屬無據，不足採取
      。
（二）原告於上班時間邀約公司同事外出飲酒之行為，是否違反
      保全人員獎懲規定且情節重大？
    1.按勞工違反勞動契約或工作規則，情節重大者，雇主得不
      經預告終止契約，勞動基準法第12條第1 項第4 款定有明
      文。所謂勞工違反勞動契約或工作規則情節重大，係指勞
      雇關係已無從維繫，雇主始得不經預告終止契約。雇主依
      此解僱勞工，法院就勞工是否確有違反勞動契約或工作規
      則情事及其情節是否重大，應併為審認。
    2.本件依保全人員獎懲規定第4 條懲處之第2 項第1 款明定
      ：「違反下列情形之一者，予以革職處分：A 、勤務方面
      ：1 、值勤中喝酒、怠忽職守者」（見本院勞訴字卷第30
      頁）。查原告對於其有違反上開規定，於94年6 月21日下
      午之執勤時間，向公司總經理報備要帶員工陳壯奇外出拜
      訪客戶丞邦公司，卻邀約被告公司當時值勤之同事陳壯奇
      、陳智民、邱福良等人前往驛站小吃店飲酒，且於下班時
      間未回公司交接機動車輛鑰匙，而在該小吃店交接乙節，
      並不爭執（見本院勞訴字卷第12、75頁），且有被告公司
      員工陳壯奇等人之訪談紀錄可稽（見本院勞訴字卷第25至
      28頁），是原告上開行為顯已構成免職處分之事由。雖其
      主張處分過重云云，然原告既係擔任被告之保全部經理，
      理當以身作則，詎其不顧自己仍在服勤，竟邀約公司值勤
      中之同事外出飲酒，置公司勤務於不顧，依其工作性質，
      除已嚴重違反公司紀律外，並對被告造成重大經營秩序之
      損害，業已導致兩造勞動關係進行受到嚴重干擾，核其情
      節難謂並非重大，兩造勞雇關係已無從維繫，應有賦予被
      告立即終止勞動契約關係權利之必要。職是，被告執此客
      觀情事認定原告上開行為違反獎懲規定，並適用勞動基準
      法第12條第1 項第4 款規定，不經預告終止兩造勞動契約
      而解僱原告，即屬有據，原告主張被告處分過重，尚無足
      取。此外，原告亦未能舉證證明被告有何無故解僱其職務
      之情事，其所為主張自屬無據，不足採信。
六、綜上所述，原告為勞務給付時確有違反保全人員獎懲規定且
    情節重大，則被告依該獎懲規定及勞動基準法第12條第1 項
    第4 款之規定，終止勞動契約而解僱原告，於法並無不合，
    依勞動基準法第18條規定，原告即不得請求被告給付資遣費
    及預告工資。從而，原告請求被告給付495,800 元，及自起
    訴繕本送達翌日起至清償日止，按年息百分之五計算之利息
    ，為無理由，應予駁回。
七、本件事證已臻明確，兩造其餘攻擊防禦方法，經本院審酌後
    對判決之結果不生影響，爰不逐一論列，附此敘明。
八、據上論結，本件原告之訴為無理由，依民事訴訟法第78條，
    判決如主文。
中    華    民    國    95    年    2     月    27    日
                    民事第五庭審判長法  官  魏式璧
                                    法  官  方錦源
                                    法  官  吳俊龍
以上正本係照原本作成。
如不服本判決，應於送達後20日內，向本院提出上訴狀並表明上
訴理由，如於本判決宣示後送達前提起上訴者，應於判決送達後
10日內補提上訴理由書（須附繕本）。
中    華    民    國    95    年    2     月    27    日
                                    書記官  馮欽鳳


司法院資訊處製作；財團法人民間司法改革基金會備份。
